臺灣高等法院臺中分院刑事判決　　　　94年度上訴字第1618號
上　訴　人
即　被　告　戊○○
選任辯護人　王文聖律師
上列上訴人因違反槍砲彈藥刀械管制條例等案件，不服臺灣彰化
地方法院93年度訴字第1631號中華民國94年 5月27日第一審判決
（起訴案號：臺灣彰化地方法院檢察署93年度偵字第6309、6837
號），提起上訴，本院判決如下：
    主  文
原判決關於戊○○定執行刑部分撤銷。
其他上訴駁回。
戊○○主刑中有期徒刑部分，應執行有期徒刑伍年陸月。
    事      實
一、戊○○（綽號詹仔）明知制式手槍及子彈，均係槍砲彈藥刀
    械管制條例所列管之槍枝、彈藥，未經許可，不得持有或寄
    藏；竟於民國（下同）89年間某日，在彰化縣北斗鎮新生里
    之不詳地點，受王金生（已歿）之請託，收受王金生所寄放
    之捷克CZ廠 75COMPACT型口徑9mm制式半自動手槍1枝（槍枝
    管制編號：0000000000號）及口徑9mm之制式子彈5顆後，即
    基於寄藏制式手槍及子彈之犯意，未經許可，將前揭槍、彈
    藏放於其位於彰化縣北斗鎮○○里○○路 ○段390巷7號住處
    鞋櫃內，並繼續持有之。
二、戊○○因反對其女鄭瑩詩與有毒品及槍砲前科之丁○○交往
    ，為尋回鄭瑩詩，先於93年 8月23日中午，前往彰化縣埤頭
    鄉和豐村七號巷30號丁○○父親許進昌經營之工廠內尋找鄭
    瑩詩未果後，復於同日14時許，駕駛伊向不知情之曾清誥借
    用之車牌 BV-2759號自小客車外出，且顧慮丁○○有槍砲前
    科惟恐持有槍彈，即將其前揭所寄藏之制式手槍及子彈置放
    於該自小客車右前座下，而非法持有之，隨即至彰化縣埤頭
    鄉○○路 913號唐志安（綽號阿明，共同被告，業經原審判
    處有期徒刑陸月確定）居所處，與唐志安、陳影原（綽號阿
    源，共同被告，亦經原審判處有期徒刑陸月確定）及真實姓
    名年籍不詳綽號「阿弟」之成年男子共同飲酒，席間，戊○○提及其女與丁○○交往之事，並邀唐志安、陳影原及綽號
    「阿弟」之成年男子前往丁○○住處協助尋找其女， 4人即
    共同基於剝奪他人行動自由之犯意聯絡，於同日20時許（起
    訴書誤載為21時許），由綽號「阿弟」之成年男子駕駛，共
    乘上開 BV-2759號自小客車前往丁○○位於彰化縣埤頭鄉○○村○○路 643巷16號住處，抵達後，陳影原在屋外把風，
    戊○○、唐志安及綽號「阿弟」之男子（起訴書誤載為進入
    屋內者為陳影原）則下車強行進入屋內（無故侵入住宅部分
    未據告訴），並逐一踢開房門尋找丁○○，尋及丁○○後，
    戊○○將丁○○強行拉出房門並押往屋外，「阿弟」及唐志
    安隨同於後，而丁○○之父許進昌、母鐘桂花、姐許淑慧見
    狀，與尚未步出屋外之唐志安發生拉扯，其時已走出屋外綽
    號「阿弟」之男子，竟自上開自小客車內取出戊○○所藏放
    之前揭半自動手槍，喝令許進昌等人放手，並朝大門上方玻
    璃窗及冷氣機上方各射擊 1槍（毀損部分亦未據告訴），唐
    志安因而得以脫身，戊○○、唐志安、陳影原將丁○○強押
    上 BV-2759號自小客車，由綽號「阿弟」之男子駕車駛往彰
    化縣埤頭鄉○○道管理學院」方向，約10分鐘後到達「明道
    管理學院」側門，於該處戊○○要求丁○○將鄭瑩詩交出，
    因丁○○答應於午夜零時前交代鄭瑩詩之下落，戊○○等隨
    即將丁○○釋放，而共同以此強暴方式，剝奪丁○○之行動
    自由達10餘分鐘。嗣經許進昌於同日20時49分許以電話向彰
    化縣警察局北斗分局中和派出所報警，警方隨即於同日21時
    2分到達彰化縣埤頭鄉○○村○○路643巷16號現場，並扣得
    彈頭碎片1顆及空彈殼2顆，而戊○○則於事發後將前揭手槍
    內剩餘3顆子彈全數擊發，並於翌日即93年8月24日17時10分
    許，持該制式手槍（槍內已無子彈）向彰化縣警察局北斗分
    局北斗派出所投案。
三、案經丁○○訴由彰化縣警察局北斗分局報請臺灣彰化地方法
    院檢察署檢察官偵查起訴。
    理      由
一、訊據上訴人即被告（下稱被告）戊○○對於對於右揭事實一
    部分之時、地受王金生之託代為受寄藏放前揭制式手槍及子
    彈之事實坦承不諱，並有被告戊○○於93年 8月24日17時10
    分許，向彰化縣警察局北斗分局北斗派出所投案時所交出之
    捷克 CZ廠75COMPACT型口徑9mm制式半自動手槍1枝，暨於彰
    化縣埤頭鄉○○村○○路 643巷16號丁○○住處查扣之彈頭
    碎片1顆及空彈殼2顆等扣案足資佐證，而上開扣案之制式手
    槍、彈頭碎片及空彈殼，經送請內政部警政署刑事警察局鑑
    驗結果：送鑑之90制式制式手槍1枝（槍枝管制編號：00000
    00000號），係捷克 CZ廠75COMPACT型口徑9mm制式半自動手
    槍，槍管內具 6條右旋來復線，機械性能良好，可擊發同口
    徑之制式子彈，具殺傷力，又同時送鑑之彈頭碎片其上來復
    線紋痕雖已遭磨損而無法比對，但同時送鑑之彈殼 2顆，經
    以顯微鏡比對結果，其彈底特徵紋痕相吻合，與槍枝管制編
    號0000000000號槍枝（即上開制式手槍）試射彈殼比對結果
    ，其彈底特徵紋痕相吻合，認均係由該槍枝所擊發，此有刑
    事警察局93年11月3日出具之刑鑑字第 0930178861號槍彈鑑
    定書附卷（參第6309號偵卷第 43-52頁）為據。是被告戊○○之前揭自白，堪可採信。
二、右揭事實二部分，亦為被告戊○○供認不諱，核與共同被告
    唐志安、陳影原就渠等共同妨害自由之犯行供認情節相符，
  　復與証人即告訴人丁○○於警、偵訊中之指訴情節及於原審
    94年4月1日審理時之證述過程大致相符，且分經證人許進昌
    、許淑慧、鐘桂花於警、偵訊中結證無誤（按共同被告唐志
    安、陳影原之供述及證人許淑慧等人之警訊陳述部分，於原
    審及本院就該部分調查證據時，被告及其辯護人均未聲明異
    議，依刑事訴訟法第159條之5規定，有證據能力），並有前
    揭捷克 CZ廠75COMPACT型口徑9mm制式半自動手槍1枝（槍枝
    管制編號：0000000000號）及彈頭碎片1顆、空彈殼2顆等扣
    案可佐，復有現場照片、證人許進昌、許淑慧、鐘桂花繪製
　　之現場簡圖、彰化縣警察局受理各類案件紀錄表等附卷可稽
  　，而被告等共乘之車牌號碼 BV-2759號自小客車，乃被告戊○○借自曾清誥乙節，亦據證人曾清誥於警詢中證述明確（
    同上理由，此部分亦有證據能力），且有車籍作業系統－查
    詢認可資料 1紙在卷可參。至隨同被告戊○○進入丁○○住
    處者，被告戊○○及共同被告唐志安於原審審理過程中雖均
    陳稱僅渠 2人，被告戊○○並供稱伊即為開槍之人，共同被
    告唐志安、陳影原並附和戊○○之供詞，陳稱開槍者為被告
    戊○○云云，然參酌告訴人丁○○暨證人許進昌、許淑慧及
    鐘桂花等於警、偵訊中之證詞，均明確指認進入渠等住處強
    押丁○○外出者除渠等認識之被告戊○○外，另尚有 2人等
    語，堪認事發當時強行進入上開證人之住處者，應有 3人，
    被告等陳稱僅有被告戊○○及唐志安 2人云云，即非可採；
    又據證人許淑慧於第1次警詢中證稱：伊全家與1名身材高瘦
    約 175公分的人在屋內拉扯，屋外他們的同夥，長的胖胖的
    約 175公分，40至50歲左右的人，就向我們喊說如不放手，
    就要開槍，結果就開槍等語，且於第 2次警詢中與證人許進
    昌與鐘桂花均一致指稱：開槍的人也是進來渠等處其中 1人
    等語，可知於事發當時進入上開證人住處之第三人，即後來
    在屋外開槍之人，且被告戊○○自承於事發當日中午曾為尋
    找其女鄭瑩詩而前往證人許進昌經營位於彰化縣埤頭鄉和豐
    村 7號巷30號之工廠，而證人許進昌、許淑慧及鐘桂花亦證
    實事發當日中午曾與被告戊○○照會過，渠等對被告戊○○
    應不陌生，是證人等既無法正確描述開槍者為何人，當可確
    信開槍者應非被告戊○○，又該第三人之年齡及外型特徵亦
    與被告陳影原不符（蓋共同被告陳影原年僅29歲，有其年籍
    資料可查，又其外型高瘦，亦經原審當庭驗明），則該名與
    被告戊○○、共同被告唐志安共同進入丁○○住處並於屋外
    開槍之第三人，應係駕駛 BV-2759號自小客車綽號「阿弟」
    之成年男子，被告等供稱開槍者為被告戊○○云云，自與事
    實不符。綜上，本件事證明確，被告戊○○之犯行足堪認定
    ，應依法論科。
三、按「槍砲彈藥刀械管制條例第 7條第4項、第12條第4項，係
    將持有與寄藏為分別之處罰規定，而寄藏與持有，均係將物
    置於自己實力支配之下，僅寄藏必先有他人之持有行為，而
    後始為之受寄代藏而已，故寄藏之受人委託代為保管，其保
    管之本身，亦屬持有，不過，此之持有係受寄之當然結果，
    雖不應另就持有予以論罪，然未經許可持有槍枝、子彈，其
    持有之繼續，為行為之繼續，亦即一經持有該槍彈，罪即成
    立，至其持有行為終了時，均論為一罪，不得割裂。則包括
    持有之寄藏該槍、彈行為，自亦為行為之繼續，其犯罪之完
    結須繼續至寄藏行為終了時為止，均只論為一罪。若以之犯
    他罪，兩罪間之關係如何，端視開始寄藏持有之原因為斷，
    如早已非法寄藏持有槍、彈，後另起意犯罪；或意圖犯甲罪
    而寄藏持有槍、彈，卻持以犯乙罪，均應以數罪併罰論處。
    必因意圖犯某罪而寄藏持有槍、彈，後果以之犯該罪，兩罪
    間始有牽連犯之適用（最高法院93年度台上字第 187號判決
    參照）」。查被告戊○○早於89年間即已受託寄藏上開制式
    手槍，當時並無涉犯他罪之明顯意圖，迄至93年 8月23日始
    持而外出，犯下剝奪他人行動自由之犯行，而被告戊○○寄
    藏上開制式手槍之性質，當然包含有持有之行為，持有行為
    為高度之寄藏所吸收，不另再就「持有」以予論科。是核被
    告戊○○所為，係犯槍砲彈藥刀械管制條例第7條第4項之未
    經許可寄藏手槍罪、同條例第12條第 4項之未經許可寄藏子
    彈罪及刑法第302條第1項剝奪他人行動自由罪。被告戊○○
    於行為後，槍砲彈藥刀械管制例雖有部分條文修正或刪除，
    並於94年1月26日經總統以華總一義字第09400010101號令公
    布施行，然其所犯之槍砲彈藥刀械管制條例第7條及第12 條
    並未修正，自無新舊條文比較之問題，附此敘明。被告戊○○以一行為，同時寄藏制式手槍及制式子彈，係一行為觸犯
    數罪名，為想像競合犯，應依刑法第55條之規定，從一重之
    未經許可寄藏手槍罪處斷。被告戊○○與共同被告唐志安、
    陳影原、綽號「阿弟」之成成年男子間，就所犯刑法第 302
    條第 1項剝奪他人行動自由罪部分，有犯意之聯絡與行為之
    分擔，均為共同正犯。又被告戊○○所犯上開 2罪，犯意各
    別，行為互殊，應予分論併罰。再共同被告唐志安、陳影原
    均一致陳稱不知被告戊○○將上開制式手槍暨子彈藏放於所
    駕駛之 BV-2759號自小客車，被告戊○○並於原審審理時證
    稱被告唐志安、陳影原 2人均不知情，徵諸證人許進昌、許
    淑慧及鐘桂花等於偵查中之證詞，渠等並未發現被告戊○○
    等三人強行進入屋內時曾攜帶手槍，直至與被告唐志安發生
    拉扯時，屋外之人（即同案共犯「阿弟」）方在外面開了 2
    槍等語，可知被告戊○○等於強行進入告訴人丁○○住處時
    ，並未將上開制式手槍藏放於身，迄共同被告唐志安與證人
    許進昌、許淑慧、鐘桂花等發生拉扯時，同案共犯「阿弟」
    始自所駕駛之自小客車內取出上開制式手槍擊發，按最高法
    院19年上字第 694號判例意旨曾謂「共犯之成立，除共同實
    施犯罪行為者外，其就他人之行為負共犯之責者，以有意思
    聯絡為要件，若事前並未合謀，實施犯罪行為之際，又係出
    於行為者獨立之意思，即不負共犯之責」，本件既無積極之
    證據足以證明共同被告唐志安、陳影原於事前即知被告戊○○持有制式手槍，而綽號「阿弟」之成年男子自駕駛之自小
    客車內取出上開制式手槍並予擊發之行為，依上開說明，又
    係綽號「阿弟」之成年男子事出突然所為，是共同被告唐志
    安、陳影原此部分自不負共同持有制式手槍之罪責，併此敘
    明。
四、至被告戊○○及其辯護人另辯稱：被告戊○○是日將丁○○
    釋放後，即於晚上8時半至9時間以行動電話通知連襟甲○○
    ，告知開槍及押人乙事，並有自首之意，甲○○立即以電話
    通知友人即中和派出所警員丙○○轉知被告戊○○持槍押人
    之事而表達自首之意，是被告戊○○係於偵查機關發覺本案
    前確有委託甲○○表明自首，且亦有接受裁判之事實，應與
    自首要件相符云云。被告戊○○上揭所辯，雖經證人甲○○
    及證人丙○○於本院審理中到庭供證是日晚間被告有以電話
    通知甲○○關於其持槍押人之事後，由甲○○以電話通知丙○○等語在卷（參本院審判筆錄），惟查，依被告戊○○上
    揭所陳，其係於將丁○○釋回後以電話通知甲○○，甲○○
    再以電話通知丙○○之時，已是當日晚間九點多，此為證人
    丙○○明確供證在卷，而在此之前，於告訴人丁○○遭被告
    等強行押走尚未返回時，其家屬即證人許進昌即於同日20時
    49分許以電話向彰化縣警察局北斗分局中和派出所報警，警
    方於同日21時 2分抵達告訴人丁○○之彰化縣埤頭鄉○○村
    ○○路 643巷16號住處現場且扣得彈頭碎片1顆及空彈殼2顆
    ，此有彰化縣警察局受理各類案件紀錄表在卷（參第6309號
    偵卷第53頁）可查，而證人許進昌、許淑慧、鍾桂花等人亦
    均認識被告戊○○，此為證人許淑慧、許進昌、鍾桂花於偵
    查中供證在卷（參63 09號偵卷第29-32頁），俟丁○○被釋
    放返家時，警員已在其家中搜證，亦據證人丁○○於原審審
    理中供證明確（參原審卷第97頁），可見本件於證人丙○○
    於是晚九時許接獲證人甲○○電話通知之前，告訴人丁○○
    之家屬業已報警，警員並已抵達告訴人丁○○住處採證，而
    告訴人丁○○之家人復均認識被告戊○○，其時警方自已知
    悉被告戊○○涉犯本案之事實甚明，而同日22時35分證人許
    淑慧於警局製作筆錄時，亦已指明強行進入伊住處者，其一
    即為被告戊○○，且開槍者即屬被告戊○○同夥之一等語，
    是本件被告雖以電話通知其連襟甲○○，然其既非向有偵查
    權限機關之人告知其犯行，且其連襟甲○○以電話通知友人
    丙○○之前，被害人家屬業已報案由警至現場採證而知悉被
    告戊○○涉案，矧被告戊○○僅以電話告知其連襟甲○○後
    復延至翌日17時許始出面投案，是被告戊○○犯罪早於證人
    甲○○告知證人丙○○及被告戊○○出面投案前已遭發覺偵
    辦中，被告戊○○縱自行投案亦與自首之要件不符，被告戊○○上揭所辯尚非可採。
五、從而，原審以被告戊○○所犯二罪事證明確，引據刑事訴訟
    法第299條第1項前段，槍砲彈藥刀械管制條例第7條第4項、
    第12條第 4項，刑法第11條前段、第28條、第55條、第42條
    第2項前段、第38條第1項第1款，罰金罰鍰提高標準條例第1
    條前段、第 2條，並審酌被告戊○○未經許可寄藏制式手槍
    及子彈對社會治安暨他人生命、身體、財產構成威脅之危害
    ，及被告戊○○剝奪他人行動自由之動機，雖係為尋回其女
    兒，然其手段並不足取，且對社會治安造成負面之影響，暨
    考量其品行、危害之程度及犯後坦承犯行，態度尚稱良好等
    一切情狀，分別量處被告寄藏手槍罪為有期徒刑五年二月，
    併科罰金新台幣十萬元、妨害自由罪為有期徒刑六月，並諭
    知罰金部分易服勞役之折算標準，及敘明扣案之制式半自動
    手槍1枝，具殺傷力，為屬違禁物，應依刑法第38條第1項第
     1款之規定，宣告沒收。另扣案之彈頭碎片1顆及空彈殼2顆
    ，已失其殺傷力，已非違禁物，而不予宣告沒收。核其認事
    用法，並無不當，量刑亦屬妥適，被告戊○○雖以其案發後
    係自首云云執詞上訴，核非可採，業如上述，此部分其上訴
    為無理由，應予駁回；惟原審判決就被告戊○○所犯二罪所
    處之刑定其執行刑之主文僅論載為「主刑部分應執行有期徒
    刑五年六月」，漏未論及亦屬主刑之罰金刑，此部分容有未
    洽，被告戊○○上訴雖未指摘及此，然原判決既有上揭可議
    ，此部分仍屬無可維持，應由本院將原判決關於被告戊○○
    定執行刑部分撤銷改判，並定其主刑中有期徒刑部分之應執
    行刑為有期徒刑五年六月。
據上論結，應依刑事訴訟法第368條、第369條第1項前段、第364
條，刑法第51條第5款，判決如主文。
本案經檢察官乙○○到庭執行職務。
中　　華　　民　　國　　94　　年　　9　　月　　29　　日
          刑事第三庭    審判長法　官   江  錫  麟
                              法　官   廖  柏  基
                              法　官   林  欽  章
上列正本證明與原本無異。
如不服本判決應於收受送達後十日內向本院提出上訴書狀，其未
敘述上述之理由者並得於提起上訴後十日內向本院補提理由書（
均須按他造當事人之人數附繕本）。
                              書記官   巫  彥  佳
中　　華　　民　　國　　94　　年　　9　　月　　29　　日
                                                     I
槍砲彈藥刀械管制條例第7條：
未經許可，製造、販賣或運輸火砲、肩射武器、機關槍、衝鋒槍
、卡柄槍、自動步槍、普通步槍、馬槍、手槍或各類砲彈、炸彈
、爆裂物者，處死刑、無期徒刑或 7年以上有期徒刑；處徒刑者
，併科新台幣3千萬元以下罰金。
未經許可，轉讓、出租或出借前項所列槍砲、彈藥者，處無期徒
刑或5年以上有期徒刑，併科新台幣1千萬元以下罰金。
意圖供自己或他人犯罪之用，而犯前二項之罪者，處死刑或無期
徒刑；處徒刑者，併科新台幣5千萬元以下罰金。
未經許可，持有、寄藏或意圖販賣而陳列第 1項所列槍砲、彈藥
者，處5年以上有期徒刑，併科新台幣1千萬元以下罰金。
第1項至第3項之未遂犯罰之。
槍砲彈藥刀械管制條例第12條
未經許可，製造、販賣或運輸子彈者，處1年以上7年以下有期徒
刑，併科新台幣500萬元以下罰金。
未經許可，轉讓、出租或出借子彈者，處6月以上5年以下有期徒
刑，併科新台幣300萬元以下罰金。
意圖供自己或他人犯罪之用，而犯前二項之罪者，處 3年以上10
年以下有期徒刑，併科新台幣700萬元以下罰金。
未經許可，持有、寄藏或意圖販賣而陳列子彈者，處 5年以下有
期徒刑，併科新台幣300萬元以下罰金。
第1項至第3項之未遂犯罰之。
中華民國刑法第302條 (剝奪他人行動自由罪)：
私行拘禁或以其他非法方法，剝奪人之行動自由者，處五年以下
有期徒刑、拘役或三百元以下罰金。
因而致人於死者，處無期徒刑或七年以上有期徒刑，致重傷者，
處三年以上十年以下有期徒刑。
第一項之未遂犯罰之。
